【裁判字號】    92,交聲更,22
【裁判日期】    920730
【裁判案由】    交管條例聲異
【裁判全文】
臺灣板橋地方法院交通事件裁定                    九十二年度交聲更字第二二號
    原處分機關  交通部公路總局臺北區監理所
    異  議  人  甲○○
    即受處分人
右列異議人即受處分人因違反道路交通管理處罰條例案件，對於交通部公路總局台北
區監理所於民國九十一年十二月六日以北監五字第裁四０—Ｃ00000000號違
反道路交通管理事件裁決書所為之處分，聲明異議，經本院於九十二年三月廿八日以
九十二年度交聲字第三三一號裁定，異議人不服，向台灣高等法院提起抗告，經該院
於九十二年四月廿五日以九十二年度交抗字第四一七號撤銷發回，本院更為裁定如左
：
        主  文
異議駁回。
        理  由
一、異議意旨略以：異議人於肇事當時曾停車查看，無逃逸情事，且事後已與被害人
    乙○○達成和解，和解書亦明確記載異議人無逃逸之行為，為此聲明異議云云。
二、按汽車駕駛人，駕駛汽車肇事致人受傷或死亡，應即採取救護或其他必要措施，
    並向警察機關報告，不得駛離；逃逸者吊銷駕駛執照；道路交通管理處罰條例第
    六十二條第一項定有明文。
三、本件異議人即受處分人甲○○於九十一年九月二十四日凌晨一時許，駕駛車牌號
    碼ＤＮ─八０六二號自用小客車，沿台北縣樹林市○○街○段往迴龍方向行駛，
    於行經保安街二段十二號前，原應注意車前狀況，並隨時採取必要之安全措施，
    依當時情形並無不能注意之情事，適同向騎乘車牌號碼ＬＮ五─二九八號重型機
    車之乙○○因準備左轉保安街二段一０七巷而停在該街二段十二號車道內側時，
    異議人疏未注意車前狀況，因煞車不及，至其小客車左前方保險桿追撞乙○○之
    機車右後側車板處，致乙○○人車倒地並受有腰挫傷與右踝擦挫傷等傷害，異議
    人肇事後，於肇事地點前方約二十公尺處停車略作停留，見乙○○跌坐在地上，
    竟不採取救護或其他必要措施，即駕車逃逸，乙○○見異議人駕車離去，乃自行
    記下異議人之車號後報警處理，台北縣警察局樹林分局警員根據乙○○提供之車
    號通知異議人到案後，製作舉發違反道路交通管理事件通知單交由異議人簽收，
    嗣原處分機關據此而於九十一年十二月六日以北監五字第裁四０—Ｃ00000
    000號違反道路交通管理事件裁決書，依道路交通管理處罰條例第六十二條第
    一項規定處分吊銷異議人之駕駛執照，臺灣板橋地方法院檢察署檢察官亦認異議
    人涉犯刑法第一百八十五條之四肇事逃逸罪嫌而於九十一年十二月二十四日以九
    十一年度偵字第二０七八三號提起公訴，由本院以九十二年度交訴字第二０號公
    共危險案審理，於九十二年四月十六日判處異議人有期徒刑六月，緩刑三年確定
    等情，有上開舉發違反道路交通管理事件通知單、裁決書、本院九十二年度交訴
    第二０號案卷及判決書附卷可稽。又，異議人於肇事後，未採取救護或其他必要
    措施，即駕車離去等情，已據被害人乙○○於警詢時指述甚詳（參見台灣板橋地
    方法院檢察署九十一年度偵字第二０七八三號案卷第三頁至第六頁），其於本院
    九十二年度交訴字第二０號案件審理中復具結證稱：「車禍那天晚上我倒地了，
    那部車有暫停一下我有記得車號，被告後面有一部車子，我有對那部車說不是你
    的事，是前面那部擦撞我的，後來他們有跟我賠不是。」、「（問：被告有無下
    車來看你的傷勢？或送醫院？）被告沒有，但是被告他哥哥有，當時我不知道那
    是他哥哥，當時那二部車是一起出去玩。因為後面就是救護車，我本身就是義消
    ，我們是返隊途中被擦撞的」等語（參見該案卷第廿三頁、廿四頁），被害人乙○○因此受有腰挫傷、右踝擦挫傷等傷害，亦有其診斷證明書影本一份附卷可憑
    （參見上開偵查卷第十三頁）。而異議人於警詢時亦坦承：伊於肇事後，在肇事
    地點前方約二十公尺處下車，站在駕駛座旁遠遠地看見乙○○跌坐在地上，未上
    前詢問或察看乙○○受傷情形，即駕車離去等語（參見上開偵查卷第八頁、第九
    頁），復經本院勘驗異議人之警詢錄音帶內容屬實，製有九十二年三月二十日勘
    驗筆錄一份附卷可按（參見本院九十二年度交聲字第三三一號案卷第廿七頁），
    其於本院上開案件審理中復坦稱：「我承認我只有看他一下，看他有起身，我就
    走了。」等語（參見本院上開案卷第廿六頁），顯見被害人乙○○指述之內容確
    實與事實相符，堪以採信。異議人事後改稱：伊有下車問被害人有沒有怎樣，被
    害人說沒有怎樣，他才離開云云，顯係卸責推諉之詞，不足採信。應認異議人確
    有右揭駕駛汽車肇事致人受傷後逃逸之行為。
四、至於異議人提出其與乙○○之和解書上記載「甲方（指異議人）遂停車並下車查
    看，見乙方（指乙○○）站起來認為無事即向乙方示意後離去，乙方對甲方上述
    經過肯定為事實」云云，雖證人乙○○經本院合法傳喚未到庭陳述，惟其於本院
    上開刑事案件審理中已具結證述異議人甲○○肇事逃逸之情節甚詳，已如前述，
    又衡情一般和解書均係由肇事一方擬妥後交由受害一方簽名，且內容難免會有迴
    護肇事一方之用詞，本件和解書亦係事先打字完成後，由甲○○、乙○○在和解
    書上簽名，有該紙和解書在卷可稽，既然證人乙○○已於本院刑事案件審理中具
    結證述明確，尚難以異議人提出之和解書上使用迴護異議人之措詞用字遽為有利
    異議人之認定。
五、異議人於本院審理時雖提出證人丙○○以資調查，惟異議人於上開刑事案件、本
    件交通異議案件中，自始至終從未提及其車上尚有證人丙○○可作證，其於本院
    審理時始提出證人丙○○作證，則異議人與證人之間顯有勾串之虞，況且，異議
    人甲○○肇事逃逸之事實至為明確，已如前述，自毋庸就證人丙○○部分加以調
    查，附此敘明。
六、綜上所述，原處分機關援引道路交通管理處罰條例第六十二條第一項規定處分吊
    銷異議人之駕駛執照，依法並無不合，異議人聲明異議意旨，指摘原處分不當，
    為無理由，應予駁回。
據上論斷，應依道路交通管理處罰條例第八十七條第二項，道路交通案件處理辦法第
十九條，裁定如主文。
中      華      民      國      九十二      年      七    月    三十    日
                              臺灣板橋地方法院交通法庭
                                      法  官  連育群
右正本證明與原本無異。
如不服本裁定應於送達後五日內向本院提出抗告狀。
                                      書記官  蘇宥維
中      華      民      國      九十二      年      七    月    三十    日


司法院資訊處製作；財團法人民間司法改革基金會備份。
